ACORDAO-COMPLETO-2575723

ACÓRDÃO DE RELAÇÃO

ACÓRDÃO DE RELAÇÃO 2333/2023 ATA 7/2023 - PRIMEIRA CÂMARA

Acórdão 2333/2023-TCU-Primeira Câmara
VISTO e relacionado este processo relativo ao ato de pensão militar instituída por Ademar Bispo dos Santos em favor de Maria José Ferreira Bispo dos Santos, emitido pelo Comando da Marinha e submetido a este Tribunal para fins de registro.
Considerando que o instituidor se encontrava no posto de 3º Sargento quando passou à reserva, recebendo proventos baseados no soldo daquele posto;
considerando que o instituidor foi inicialmente reformado por limite de idade de permanência na reserva, com proventos calculados sob o mesmo posto;
considerando que, em momento posterior, foram concedidos ao ex-militar os benefícios previstos no § 1º do art. 110 da Lei 6.880/1990, por ter sido julgado definitivamente incapaz para o serviço;
considerando que a pensão tratada nestes autos foi instituída tendo por referência, para efeito de proventos, o Posto de 2º Tenente;
considerando que a jurisprudência deste Tribunal, a partir da prolação do Acórdão 2225/2019-TCU-Plenário, é pacífica no sentido de que não há amparo legal para a extensão da vantagem estabelecida no art. 110 da Lei 6.880/1980 a militares já reformados;
considerando que a vantagem estabelecida no art. 110 da Lei 6.880/1980 somente é devida para para militares que se encontrem na ativa ou na reserva remunerada;
considerando que a aludida orientação é respaldada pela jurisprudência predominante no Superior Tribunal de Justiça (STJ) , a exemplo das decisões proferidas por aquela Corte nos Recursos Especiais 1784347/RS e 1.340.075/CE e no Agravo Regimental nos Embargos de Declaração no Recurso Especial 966.142/RJ;
considerando que, por meio do Acórdão 1414/2021-TCU-Plenário, este Tribunal fixou entendimento no sentido da possibilidade de apreciação de ato sujeito a registro mediante relação, na forma do art. 143, inciso II, do Regimento Interno deste Tribunal, nas hipóteses em que a ilegalidade do ato decorra exclusivamente de questão jurídica de solução já pacificada na jurisprudência desta Corte de Contas;
considerando a presunção de boa-fé da interessada; 
considerando que o ato ora examinado deu entrada no TCU há menos de cinco anos; e
considerando, por fim, os pareceres convergentes da unidade técnica e do Ministério Público junto ao TCU (MP/TCU) .
ACORDAM os Ministros do Tribunal de Contas da União, reunidos em sessão da 1ª Câmara, com fundamento nos arts. 1º, inciso V, e 39, inciso II, da Lei 8.443/1992, c/c os arts. 17, inciso III, 143, inciso II, 260 e 262 do Regimento Interno, e na Súmula-TCU 106, em:
a) considerar ilegal e negar registro ao ato de pensão instituída em favor de Maria José Ferreira Bispo dos Santos;
b) dispensar a devolução dos valores indevidamente recebidos de boa-fé pela interessada até a data da ciência deste acórdão pela Unidade;
c) expedir as determinações contidas no item 1.7 abaixo:
1. Processo TC-Processo 028.424/2022-0 (PENSÃO MILITAR) 
	1.1. Interessada: Maria José Ferreira Bispo dos Santos (XXX.475.887-XX) 
	1.2. Unidade: Comando da Marinha
	1.3. Relator: Ministro Jorge Oliveira
	1.4. Representante do Ministério Público: Procurador Sergio Ricardo Costa Caribé
	1.5. Unidade Técnica: Unidade de Auditoria Especializada em Pessoal (AudPessoal) 
	1.6. Representação legal: não há
	1.7. Determinar ao Comando da Marinha que:
	1.7.1. em quinze dias, faça cessar os pagamentos decorrentes do ato impugnado e emita novo ato de pensão militar, livre da irregularidade identificada, disponibilizando-o a este Tribunal, por meio do Sistema e-Pessoal, nos termos e prazos fixados na IN-TCU 78/2018;
 	1.7.2. dê ciência do inteiro teor desta deliberação à interessada e a alerte de que o efeito suspensivo proveniente da eventual interposição de recurso junto ao TCU não a eximirá da devolução dos valores percebidos indevidamente, caso o recurso não seja provido, encaminhando ao TCU, em trinta dias, o respectivo comprovante da data de ciência.

Primeira Câmara

Comando da Marinha

JORGE OLIVEIRA

não há

Procurador Sergio Ricardo Costa Caribé

PENSÃO MILITAR (PMIL)

Unidade de Auditoria Especializada em Pessoal (AudPessoal)